【裁判字號】    99,上易,311
【裁判日期】    990429
【裁判案由】    妨害家庭
【裁判全文】
臺灣高等法院刑事判決                 99年度上易字第311號
上  訴  人  臺灣板橋地方法院檢察署檢察官
被      告  乙○○
選任辯護人  周欣穎律師
            蕭嘉甫律師
上列上訴人因被告妨害家庭案件，不服臺灣板橋地方法院98年度
易字第3337號，中華民國98年12月31日第一審判決（起訴案號：
臺灣板橋地方法院檢察署98年度調偵字第1549號），提起上訴，
本院判決如下：
    主  文
原判決撤銷，發回臺灣板橋地方法院。
    理  由                                                                
一、公訴意旨略以：被告乙○○明知丙○○係丁○○之夫，為有
    配偶之人，與被告竟各基於通、相姦之接續犯意，於民國87
    年11月起至96年底止，接續在渠等位於臺北縣中和市○○路
    260號27樓住處發生多次性交行為（丙○○涉犯通姦部分，
    另經檢察官為不起訴處分）。嗣於97年4月25日，因丙○○
    為贈與土地予其女，辦理坐落澎湖縣白沙鄉○○段地號0000
    -0000號、0000-0000號、0000-0000號土地所有權移轉登記
    事宜，為丁○○察覺有異追問下，丙○○始自承外遇之情，
    丁○○於知悉上情後提出告訴，因認被告涉犯刑法第239條
    後段之相姦罪嫌。
二、原審判決意旨略以：告訴人於97年11月10日製作警詢筆錄時
    ，陳稱：伊係於97年6 月左右，發現伊先生贈與伊女兒澎湖
    土地一筆時，因土地原所有人為被告，讓伊起了疑心等語。
    惟98年6 月15日檢察官偵查時，則稱：97年4 月25日伊先生
    將土地贈與伊女兒，伊從裡面資料發現土地之前是登記給被
    告，伊先生認識被告，伊是97年4 月25日發現，伊就問王承
    禮，其當天就承認跟被告的外遇關係持續約10年等語，並有
    卷附澎湖縣白沙鄉○○段地號0000-0000 號、0000-0000 號
    、0000-0000 號土地所有權狀、買賣移轉契約書可稽。則告
    訴人既於97年4 月25日即已知被告與其夫丙○○持續多年之
    相姦事實，竟遲至97年11月10日前往臺北縣政府警察局中和
    分局南勢角派出所製作第一次警詢筆錄時，始行提出本案告
    訴，顯已逾六個月之告訴期間，爰不經言詞辯論，諭知不受
    理之判決。
三、按告訴乃論之罪，其告訴應自得為告訴之人知悉犯人之時起
    ，於六個月內為之。刑事訴訟法第237 條第1 項定有明文。
    「所稱知悉，係指確知犯人之犯罪行為而言，如初意疑其有
    此犯行，而未得確實證據，及發見確實證據，始行告訴，則
    不得以告訴人前此之遲疑，未經申告，遂謂告訴為逾越法定
    期間」（最高法院28年上字第919 號判例），又「連續犯由
    最初之行為知悉犯人之時起，雖已逾六個月，而自知悉其最
    後之行為時起，尚未逾六個月者，仍得行使告訴權。」（同
    院25年上字第6994號判例）。
四、查被告乙○○於檢察官偵查時供承：其與案外人丙○○係於
    87年認識，89年知其有婚姻關係，交往期間有發生性行為，
    97年2 月分手，最後一次性行為時間在96年底以前（見98年
    度偵字第15325 號卷第76頁），此與證人丙○○於檢察官偵
    查時證稱：其與被告於87年10月認識，交往後一、二個月就
    有性行為，一直持續到97年初等語（見98年度調偵字第1549
    號卷第30頁），大致相符。則被告與丙○○間既有多次相姦
    行為（橫跨刑法修正前後），其告訴期間之起算，自應以告
    訴人確知被告上開行為起算。再告訴人係於97年11月10日向
    台北縣政府警察局中和第一分局南勢派出所製作警詢筆錄，
    並提出告涉犯相姦犯嫌告訴，有卷附警詢筆錄可稽。惟告訴
    人嗣於98年6 月15日檢察官偵查時陳稱：「97年4 月25日我
    先生將土地贈與我女兒，我從裡面資料發現土地之前是登記
    給乙○○，我先生認識陳，我是97年4 月25日發現，我就問
    王（承禮）他當天就跟我承認他跟陳的外遇關係持續約十年
    ，從認識到我發現時約十年」等語（見同上第15325 號卷第
    18頁），已明確自承其於97年4 月25日已知悉被告之相姦行
    為，然其卻遲至97年11月10日始行告訴，顯已逾六個月之告
    訴期間。惟經原審為公訴不受理判決後，檢察官提起上訴，
    並以99年1 月27日甲○慎實98調偵字第1549號函附警員劉弘
    偉職務報告書，依該職務報告書載明：「警員劉弘偉於民國
    97年9 月間（詳細時間忘了）於所內擔服勤務時，受理民眾
    丁○○至所報案稱其夫丙○○與他人通姦一事，並當場提出
    妨害家庭告訴，職立即依規定製作相關筆錄，協助其提告完
    成，茲因職期間公務繁忙，遂忘記將此案件移請鈞署偵查，
    至97年11月間呂員再度至所詢問該案件進度時，職才突然想
    起尚未將該案件移請鈞署偵查，職立即翻找抽屜，才發現該
    卷已遺失找不到，遂立即向呂員道歉並坦承疏失，並立即當
    場重新製作筆錄，... 」等情，似又指告訴人於97年9 月間
    即已向警告訴被告相姦犯嫌，則上開警員劉弘偉職務報告書
    所載是否屬實？事關本案告訴人是否合法告訴，自有詳予查
    明必要。檢察官提起上訴，以告訴人於97年9 月間即前往南
    勢派出所製作警詢筆錄，並提出告訴，並無原判決所指「已
    逾六個月之告訴期間」之情等語，尚非無據，應由本院將原
    判決撤銷，發回原審法院詳為查明，以期適法。又本件係因
    原審諭知不受理係不當而撤銷，爰不經言詞辯論逕行判決，
    附此敘明。
據上論斷，應依刑事訴訟法第369條第1項但書、第372條，判決
如主文。
中    華    民    國    99    年    4     月    29    日
                  刑事第十庭審判長法  官  陳榮和
                                  法  官  彭政章
                                  法  官  黃斯偉
以上正本證明與原本無異。
不得上訴。
                                  書記官  王宜玲
中    華    民    國    99    年    4     月    30    日

司法院資訊處製作；財團法人民間司法改革基金會備份。
